臺灣臺中地方法院刑事判決　　　　　　　　　　　　九十四年度訴緝字第一一二號
　　公　訴　人　臺灣臺中地方法院檢察署檢察官
　　被　　　告　己○○
右列被告因偽造文書等案件，經檢察官提起公訴（九十二年度偵字第二一六五六號、
九十三年度偵字第三一五六號、第一一八四一號），本院判決如左：
    主  文
己○○共同行使偽造私文書，足以生損害於他人，處有期徒刑參月，如易科罰金，以
參佰元折算壹日。
扣案之機車買賣合約書壹份上偽造「陳生揚」署押貳枚，均沒收。
    犯罪事實
一、(一)、緣壬○○（業經本院以九十三年度訴字第一八八二號，判處有期徒刑一年八
    月）於民國九十二年八月二十二日下午五時許，在臺中市○區○○路「私立中國
    醫藥大學」附近，因見戊○○所有，由辛○○所持有使用之車牌號碼：ＦＢ三–
    九三七號重型機車之鑰匙漏未取出，乃意圖為自己不法所有，以徒手發動電門之
    方式，竊取該機車。壬○○於得手後，復在該機車之置物箱內發現該機車之行車
    執照，得知該機車為戊○○所有。(二)、己○○與壬○○共同基於意圖為自己不法
    所有、偽造署押、偽造私文書、行使偽造私文書之犯意聯絡，於九十二年八月二
    十三日下午三時許，由壬○○騎乘上開機車，搭載己○○，一同至由不知情之甲○○所經營之臺中市○○區○○路一四二之一號「坤發機車行」。在該機車行內
    ，二人共同以向甲○○佯稱：壬○○即為戊○○，渠因家有喪事，急需用款，欲
    出售該機車予甲○○，但壬○○僅有攜帶該機車之行車執照，漏未攜帶國民身分
    證，日後再補辦機車過戶登記云云之詐術，致使甲○○因而陷於錯誤，同意以新
    臺幣（下同）一萬一千元之代價，購買該機車，並先交付五千元之訂金予壬○○
    ，所餘六千元價金則待辦理機車過戶登記後，再行給付。之後，再由壬○○負責
    以在機車買賣合約書（一式二份）上，偽簽「戊○○」署押二枚（一份二枚，共
    計四枚）之方式，偽造係由戊○○本人出售上開機車予甲○○之機車買賣合約書
    之私文書一式二份，之後再將該二份偽造私文書行使交付予甲○○，足以生損害
    於甲○○、戊○○二人。嗣因甲○○於九十三年二月三日下午一時許，騎乘該機
    車行經臺中市○○區○○路與水湳路交岔路口附近，為警查獲，始循線查知上情
    。
    理  由
一、(一)、訊據被告己○○對於：曾於右揭時地，與同案被告壬○○共同基於意圖為自
    己不法所有、偽造署押、偽造私文書、行使偽造私文書之犯意聯絡，以上開分工
    方式，共同以偽造署押、偽造私文書及行使偽造私文書之詐術，向被害人甲○○
    詐得五千元現金之事實，坦承不諱，核與同案被告壬○○於本院準備程序及審理
    時之供述，被害人辛○○於警詢及本院準備程序之指述，被害人陳生揚於本院準
    備程序之指述，被害人甲○○於警詢、偵查及本院準備程序之指述相符，並有搜
    索扣押筆錄、贓物保管收據、車輛失竊、車牌失竊資料個別查詢報表–查詢車輛
    認可資料各一紙，照片二幀在卷可稽，復有機車買賣合約書一份扣案可資佐證。
    是被告之自白應與事實相符。(二)、被告與同案被告壬○○共同以在機車買賣合約
    書（一式二份）上，偽簽「戊○○」署押各二枚（一份二枚，共計四枚）之方式
    ，偽造係由被害人戊○○本人出售上開機車予甲○○之機車買賣合約書之私文書
    一份，之後再將之行使交付予被害人甲○○。稽其所為，顯足以生損害於被害人
    甲○○、戊○○二人。(三)、綜上等情，本件事證明確，被告犯行已堪認定。
二、(一)、核被告所為，係犯刑法第二百十六條、第二百十條行使偽造私文書罪與同法
    第三百三十九條第一項詐欺取財罪。被告與同案被告壬○○就上開犯行，具有犯
    意之聯絡及行為之分擔，均為共同正犯。被告所犯偽造署押之行為，乃為其偽造
    私文書之部分行為；又其所犯偽造私文書之低度行為，業為其所犯行使偽造私文
    書之高度行為所吸收，均不另論罪。被告所犯上開二罪間，具有方法、結果之牽
    連關係，為牽連犯，應依刑法第五十五條規定，從重論以行使偽造私文書一罪。
    (二)、爰審酌：被告正值青年，高中肄業，係因與同案被告壬○○曾為男女朋友關
    係，而受同案被告壬○○之託，與同案被告壬○○共同犯本罪。其犯罪手段尚屬
    平和，犯罪所生危害非屬鉅大，實際上未有犯罪犯罪所得（犯罪所得五千元係由
    同案被告壬○○取得），迄今尚未與被害人等達成民事和解，暨犯罪後坦承犯行
    ，態度良好等一切情狀，量處如主文所示之刑，並諭知易科罰金之折算標準。(三)
    、扣案之機車買賣合約書一份上偽造「陳生揚」署押二枚（參九十三年度偵字第
    三一五六號偵查卷第一九頁），應依刑法第二百十九條規定，予以宣告沒收。至
    該份機車買賣合約書，業經同案被告壬○○行使交付予被害人甲○○，而屬被害
    人甲○○所有之物，且核非屬違禁物，自不得予以宣告沒收。又另一份偽造機車
    買賣合約書，業已不復存在等情，業據被害人甲○○於本院準備程序時，陳述明
    確（參本院九十三年度訴字第一八八二號卷第四九頁）。本院爰不就該份偽造機
    車買賣合約書之偽造「陳生揚」署押二枚，再依刑法第二百十九條規定，予以宣
    告沒收，附予指明。
三、另公訴人於本院審理論告時，補稱：被告與同案被告壬○○共同基於行使偽造之
    有價證券及意圖為自己不法所有之犯意聯絡，於九十二年五月上旬某日，由被告
    負責自姓名年籍均不詳之成年人，取得由該成年人以偽造被害人丙○○之印章一
    枚後，再持以偽蓋被害人丙○○印文各二枚之方式，所偽造如附表一、二所示之
    支票各一紙，再交由同案被告壬○○負責向不知情之案外人庚○○佯稱：上開二
    紙支票係由被告之伯父所開立云云，並將上開二紙偽造之支票行使交付予案外人
    庚○○，委託案外人庚○○代為持該二紙偽造之支票，向他人調取現金，致案外
    人庚○○因而陷於錯誤，同意代為調取現金。嗣於案外人庚○○持該二紙偽造之
    支票分別向被害人丁○○、子○○二人調得現金後，但尚未將所調得之現金交付
    予同案被告壬○○前，該二紙偽造之支票即經被害人丙○○掛失止付而退票，無
    法兌現，案外人庚○○乃未將所調得之現金交付予同案被告壬○○，致未能得逞
    。因認被告尚涉有刑法第二百零一條第二項行使偽造有價證券罪嫌（不另論刑法
    第三百三十九條第三項、第一項詐欺取財未遂罪嫌）云云。(二)、公訴人認被告涉
    有上開犯行，無非係以：同案被告壬○○於警詢、偵查、本院準備程序及審理時
    之供述，證人丙○○於警詢、偵查及本院準備程序之證述，證人子○○、丁○○
    、庚○○、乙○○及施雅芳等五人分別於警詢及本院審理時之證述，扣押筆錄、
    車籍作業系統查詢認可資料各一紙，臺灣票據交換所臺中市分所九十二年七月一
    日臺票字中第九二○七七五號函、第九二○七七六號函檢送之票據提示人資料查
    報表、退票理由單影本、票據正反面影本、遺失票據申報書正、副本各一份，及
    扣案之如附表二所示之支票一紙等情為據。(三)、訊據被告堅詞否認有公訴人所指
    上開犯行，辯稱：其並未自上開不詳之成年人處取得上開二紙支票，亦從未將上
    開二紙支票交付予同案被告壬○○。同案被告壬○○所述並非實情，其不知同案
    被告壬○○係自何處取得該二紙支票等語。(四)、經查：１、(1)、證人即同案被告
    壬○○於九十四年三月二十五日本院審理時，固結稱：上開二紙支票係由被告交
    付予渠，再由渠交付予案外人庚○○持以調現。交付予地點在被告臺中市○○路
    之租屋處樓下。當時支票均已填載完成，亦已蓋完印章。被告稱係要以第一紙支
    票調現，憑以繳納房屋租金，而該二紙支票為其伯父的（參本院卷第五二頁至第
    六三頁）云云。(2)、證人壬○○於於九十二年八月三十一日為警詢問時，證稱：
    上開  二紙支票係於九十二年四月間，在渠現居地臺中市○區○○路三五九之二
    號三樓，由被告交付予渠，被告並稱該二紙支票為其伯父的。被告交付予渠當時
    ，支票之面額已寫好，且已用印。渠在臺中市○○路將支票轉交付予案外人庚○○（參九十二年度偵字第二一六五六號偵查卷第一六頁、第一七頁）云云。(3)、
    證人壬○○於九十三年三月二十五日為檢察官訊問時，證稱：上開二紙支票係被
    告要渠代為調現，被告稱該二紙支票為其舅舅的。於九十二年六月間，渠先詢問
    案外人庚○○可否代為調現，案外人庚○○回稱「可以」，被告就在路邊菜市場
    將一紙支票，經由渠交付予案外人庚○○。約過一星期後，被告又在泡沬紅茶店
    交付另一紙支票予渠，渠再轉給案外人庚○○。渠有告知案外人庚○○：該二紙
    支票為被告舅舅的（參九十二年度偵字第二一六五六號偵查卷第七七頁）云云。
    (4)、證人壬○○於九十三年五月二十七日為檢察官訊問時，證稱：被告雖非當著
    案外人庚○○之面，交付支票予渠，但渠係在卡拉ＯＫ店，交付支票予案外人庚○○，而當時被告的確在現場。被告當時並未表明該紙支票為其所有，亦未表明
    貼現之原因，渠亦不知被告係從何處取得該支票（參九十二年度偵字第二一六五
    六號偵查卷第九六頁）云云。(5)、證人壬○○於九十三年六月二日為檢察官訊問
    時，證稱：第二紙支票上之「丙○○」係被告所偽簽。其將之交付予案外人庚○○持以調現時，案外人庚○○有說要先拿三、五千元予被告，剩下的錢，過二、
    三天再交給被告云云（參九十二年度偵字第二一六五六號偵查卷第一○四頁）。
    (6)、證人壬○○於九十三年九月十三日本院準備程序時，證稱：被告交付上開支
    票予渠時，並未告訴渠支票之來源（參本院九十三年度訴字第一八八二號卷第四
    五頁）云云。２、證人庚○○於九十三年九月二十九日本院審理時，結稱：證人
    壬○○交付上開二紙支票予伊時，係稱該二紙支票為被告之大伯的票。證人壬○○先前就告知伊：可以向被告大伯借票。伊就再向證人壬○○說：可以把票多開
    一點，調現之後，可以借給伊一部分的錢。之後，證人壬○○才交付上開二紙支
    票予伊。證人壬○○交付上開二紙支票時，被告均不在場。證人壬○○當時有說
    ：調現的錢是要做生意用的，並由被告去跟她大伯商量開票事宜（參本院九十三
    年度訴字第一八八二號卷第九三頁至第一一二頁）。３、基上等情，足見證人壬○○就被告交付予渠上開支票之時間、地點、原因與支票來源，及被告有無在場
    等相關細節，不僅所為結述先後不一，且核與證人庚○○上開結述不符。是渠所
    為上開結述，是否屬實，顯非無疑。從而，自難徒以證人壬○○所為上開有瑕疵
    之結述，即率認被告確有公訴人所指之上開犯行。４、至證人丙○○於警詢、偵
    查及本院準備程序之證述，證人子○○、丁○○、庚○○、乙○○及施雅芳等五
    人分別於警詢及本院審理時之證述，扣押筆錄、車籍作業系統查詢認可資料各一
    紙，臺灣票據交換所臺中市分所九十二年七月一日臺票字中第九二○七七五號函
    、第九二○七七六號函檢送之票據提示人資料查報表、退票理由單影本、票據正
    反面影本、遺失票據申報書正、副本各一份，及扣案之如附表二所示之支票一紙
    等證據，均僅得證明證人壬○○確有公訴人上開所指之行使偽造有價證券犯行，
    惟均無從證明被告確有與證人壬○○共同犯行使偽造有價證券之犯行。５、此外
    ，本院復查無其他積極確切之證據，足認被告確有公訴人所指之上開犯行。茲因
    公訴人係認被告所涉犯之上開犯行部分，與其前揭經本院論罪科刑之犯行部分，
    分具有連續犯、牽連犯之裁判上一罪關係，本院爰就被告所涉犯上開犯行部分，
    不另為無罪之諭知，附予敘明。
四、同案被告壬○○部分，業經本院以九十三年度訴字第一八八二號先行審結，併予
    指明。
據上論斷，應依刑事訴訟法第二百九十九條第一項前段，刑法第二十八條、第二百十
六條、第二百十條、第三百三十九條第一項、第五十五條、第四十一條第一項前段、
第二百十九條，罰金罰鍰提高標準條例第一條前段、第二條，判決如主文。
本案經檢察官癸○○到庭執行職務。
中      華      民      國      九十四      年    四    月      八      日
                        臺灣臺中地方法院刑事第十二庭
                                    審判長法  官  王  鏗  普
                                          法  官  劉  兆  菊
                                          法  官  唐  敏  寶
右正本證明與原本無異。
如不服本判決，應於送達後十日內向本院提出上訴狀（須附繕本），上訴於臺灣高等
法院臺中分院。
                                          書記官
中      華      民      國      九十四      年    四    月      八      日
附錄論罪科刑法條
刑法第二百十條
偽造、變造私文書，足以生損害於公眾或他人者，處五年以下有期徒刑。
刑法第二百十六條
行使第二百十條至第二百十五條之文書者，依偽造、變造文書或登載不實事項或使登
載不實事項之規定處斷。
刑法第三百三十九條第一項
意圖為自己或第三人不法之所有，以詐術使人將本人或第三人之物交付者，處五年以
下有期徒刑、拘役或科或併科一千元以下罰金。
附表一
支票號碼            發票日            面額    付款人                發票人
ＳＣ0000000  0十二年六月七日  三萬元  第七商業銀行水湳分行  丙○○
附表二
支票號碼            發票日            面額    付款人                發票人
ＳＣ0000000  0十二年六月七日  四萬元  第七商業銀行水湳分行  丙○○
